臺灣臺南地方法院刑事判決　　　　　　　100年度訴字第85號
公　訴　人　臺灣臺南地方法院檢察署檢察官
被　　　告　INLI THON.
指定辯護人　本院公設辯護人　余訓格
上列被告因公共危險案件，經檢察官提起公訴（99年度偵字第
16761號），本院判決如下：
    主  文
INLI THONGSAO犯恐嚇罪，處有期徒刑柒月；又犯強制罪，處有
期徒刑玖月。應執行有期徒刑壹年貳月。
    事  實
一、INLI THONGSAO（中文姓名尹仁成）原係李秋君之夫，兩人
    同住於臺南市仁德區○○○街88號2樓之6，並具有家庭暴力
    防治法第三條第一款所定家庭成員關係。INLI THONGSAO因
    懷疑李秋君另結新歡，兩人屢生衝突。INLI THONGSAO於民
    國99年11月19日上午2時30分許，返回前開住處後，復因懷
    疑李秋君外遇而與李秋君發生口角。詎INLI THONGSAO竟基
    於以加害他人生命之事而為恐嚇之犯意，至廚房徒手將瓦斯
    桶抱出，並打開開關，另自身上取出打火機（未據扣案）置
    於手中，且向李秋君揚言「要死一起死」等威脅言語。李秋
    君見狀，因恐發生危險隨即將瓦斯桶開關關上以阻止INLI
    THONGSAO點火。INLI THONGSAO復以左手開啟打火機點火恫
    嚇李秋君，李秋君即上前扳開INLI THONGSAO持打火機之手
    指。INLI THONGSAO復接續前開恐嚇之故意，先後開啟瓦斯
    桶開關二次，均經李秋君將之關閉。INLI THONGSAO以前開
    開啟瓦斯桶、以打火機點火與前開等欲加害李秋君生命之言
    語恫嚇李秋君，致使李秋君心生畏懼，致生危害於安全。
    INLI THONGSAO復基於以脅迫妨害他人行使權利之故意，徒
    手將瓦斯桶搬至住處臥室，並開啟瓦斯桶開關，以此方式脅
    迫李秋君停留於臥室內不得離去，妨害李秋君自由離去之權
    利。嗣李秋君將瓦斯桶開關關上，並好言相勸，INLI
    THONGSAO怒氣漸消後，遲至同日上午6時30分許，始同意李
    秋君離開。李秋君離開後，旋至其姑姑位於臺南市仁德區○
    ○○街88號2樓之2住處並報警，嗣經警於同日上午7時許，
    至INLI THONGSAO前開住處當場查獲。
二、案經台南市警察局歸仁分局報告台灣台南地方法院檢察署檢
    察官偵查起訴。
    理  由
壹、證據能力之認定：
一、按被告以外之人於審判外之言詞或書面陳述，除法律有規定
    者外，不得作為證據，刑事訴訟法第159條第1項定有明文，
    查證人李秋君於警詢之證述，係被告以外之人於審判外之陳
    述，且被告及辯護人不同意作為證據，原則上不得作為認定
    被告犯罪之證據資料。另亦無證據得證前開證人於警詢中之
    陳述具有刑事訴訟法第159條之2所示「具有較可信之特別情
    況，且為證明犯罪事實存否所必要」之回復證據能力之外部
    情況要件，是前揭證人於警詢之證述，應不得採為本案證據
    。
二、本案其餘認定有罪事實所引用之證據，檢察官、被告及其辯
    護人均未曾就證據能力表示異議，而各該證據依刑事訴訟法
    規定，經核亦無不具證據能力之情事，故依第159條之5之規
    定，均得作為認定被告犯罪事實之依據，合先敘明。
貳、犯罪事實之認定：
一、訊據被告INLI THONGSAO於本院審理時固坦承於其前揭住處
    廚房處取出瓦斯桶並開啟開關使瓦斯外洩，且持打火機恫嚇
    被害人李秋君之恐嚇犯行；另坦承將瓦斯桶攜入臥室而與被
    害人同處等情，惟辯稱：其所持打火機並未點火云云，另否
    認涉有強制罪犯行，辯稱：其在臥室係要求被害人將事情說
    清楚，並未命被害人滯留於臥室，使之不能離去云云。
二、經查：
  (一)被告於99年11月19日上午2時30分許，返回位在臺南市仁德
    區○○○街88號2樓之6住處後，因懷疑被害人外遇而與之發
    生口角一節，業據被告於偵查及本院審理時自承不諱，核與
    被害人於偵查及本院審理時以證人身分具結後之證述相符，
    此部分事實應堪認定。另被告於案發之際，在其住處廚房徒
    手將瓦斯桶抱出，並打開開關，另自身上取出打火機置於手
    中，且向被害人揚言「要死一起死」等威脅言語；被害人見
    狀將瓦斯桶開關關上後，被告復以左手開啟打火機點火恫嚇
    被害人，然遭被害人上前扳開手指而阻止。嗣被告復接續兩
    次開啟瓦斯桶開關二次，惟均經被害人將之關閉等情，業據
    被害人於偵查及本院審理時迭次結證在卷（見偵卷第21頁、
    第23頁、本院卷第69頁至71頁）；而被告於本院審理程序中
    ，除否認曾開啟打火機點火外，就其於前開時地曾以開啟瓦
    斯桶開關、持打火機、出言「要死一起死」等言行舉止恫嚇
    被害人等情，均坦承明確（見本院卷第8頁、第81頁），堪
    認被害人前開證述，信而有徵。被告雖矢口否認持打火機時
    曾點火，惟被害人於偵查、審理中應訊時，就被告持有打火
    機並持以點火一事，指述歷歷，未曾反覆，反觀被告於警詢
    及偵查中，均否認在廚房時持有打火機（見警卷第3頁、第9
    頁），遲至本院審理時，始行坦承曾持打火機，惟仍否認曾
    點火云云（見本院卷第81頁），是考量被害人證述始終如一
    ，而被告先後供述有所差異，可信度不高之情形，本院認被
    害人所為被告曾持打火機點火之證述應較可採。從而，被告
    持瓦斯桶並開啟開關，且曾持打火機點火、並以「要死一起
    死」等威脅他人生命之言語恫嚇被害人，此等言行於客觀上
    及被害人主觀上，均已對被害人之生命安全構成威脅，足生
    危害於被害人，是被告恐嚇犯行應堪認定。
  (二)訊據被害人於偵查中具結後證稱：被告於案發當日於廚房為
    前開恐嚇犯行後，復徒手將瓦斯桶搬至住處臥室，並命其隨
    同前往臥室，且要求其停留於臥室內，另於在臥室期間，曾
    開啟瓦斯桶開關，嗣由其將瓦斯桶開關關上；其在臥室期間
    ，曾要求上廁所，亦遭被告拒絕，遲至同日上午6時30分許
    ，始得離去等情（見偵卷第21頁至第22頁），而被告於偵查
    中自承當日曾將瓦斯桶搬進臥室，並開啟瓦斯桶之開關等情
    （見偵卷第9頁）；於本院審理時則自承：其當時搬瓦斯桶
    至臥室是想嚇被害人等語（見本院卷第82頁背面），另考量
    被害人隨被告進入臥室前，親見被告在廚房以開啟瓦斯桶開
    關並持打火機點火而為恐嚇之行為，復見被告將瓦斯桶搬入
    臥室，並開啟瓦斯開關而命其不得離去時，其斷無不考量被
    告方才之恐嚇行為，故被害人在臥室期間，其內心自由意志
    遭受被告搬入瓦斯桶並開啟瓦斯桶開關之恐嚇行為壓制等情
    ，不言可喻。參以被害人於本院審理時所證：其在臥室期間
    ，曾因內急要求被告讓其上廁所，然被告直指房間內之浴盆
    ，要其逕行在該處如廁，然其仍忍住，直到被告未阻止後，
    始行前往廁所等語（見本院卷第77頁背面至第78頁），足見
    被害人當時受制於被告，無法自由決定能否離開臥室。復參
    以被害人於偵查中結證稱：其在臥室安撫被告後，被告要其
    開門離開，其仍不敢相信，嗣見被告以衣服將臉蓋住後，即
    開門跑到其姑姑位於同棟2樓之2住處並報警等語（見偵卷第
    22頁至第23頁），此亦顯見被害人當時亟欲離開臥室，但因
    受制於被告所持瓦斯桶並不時開啟瓦斯桶開關之威脅行為而
    無法如願，從而，是被告於臥室期間，持瓦斯桶並不時開啟
    開關，並藉此使被害人無法自由決定去留之舉，自屬以脅迫
    妨害被害人行使自由離去權利之犯行。被告辯稱：並無威脅
    被害人不得離去云云，當無可採。是被告此部分強制犯行，
    應堪認定。
  (三)從而，被告恐嚇及強制犯行，均堪認定，皆應依法論科。
二、核被告所為係犯刑法第305條之恐嚇罪及同法第304條第1項
    之強制罪。公訴意旨雖以被告明知瓦斯係屬易燃物，被告開
    啟瓦斯桶並手持打火機點火，一旦點燃，極易燃燒並導致房
    屋燒燬之結果，此乃眾所周知之事。以被告為成年人之經歷
    ，當無不知此事之理，然其竟開啟瓦斯並點著打火機，足見
    其確有燒燬前開住宅之故意，因認被告此部分行為應構成刑
    法第173條第3項、第1項之放火燒燬現供人使用住宅未遂罪
    等語。惟查：
    (一)按放火燒燬現供人使用住宅未遂罪之成立，除外部客觀要
      件上，行為人需有放火之行為外，尚需行為人於主觀上存
      有放火燒燬住宅之直接故意，或燒燬該住宅亦不違背其本
      意之未必故意，始能構成本罪。故行為人倘無放火之直接
      或未必故意，則外觀上行為人雖有縱火行為，然亦無成立
      放火燒燬現供人使用住宅未遂罪之餘地。惟行為人是否具
      備放火之主觀犯意，係屬其內心事項，除行為人據實自述
      外，他人本無從直接探究其想法。僅能藉由行為人外觀所
      為舉止，判斷其主觀犯意。
    (二)查被告在其住處廚房時，雖曾開啟瓦斯桶開關，並持打火
      機點火，然實際上並未點燃瓦斯，亦未引發火災。參以被
      害人於本院審理時所結：被告點燃打火機時，係緊貼著瓦
      斯桶，左手持打火機，右手則在瓦斯桶上（見本院卷第70
      頁背面），足見若被告確有點燃瓦斯放火燒燬房屋之意，
      以其與瓦斯桶之距離，其當可將打火機置於瓦斯桶開關處
      ，開啟瓦斯開關後，逕行點火即可達成其放火燒燬房屋之
      目的，其所需行為時間僅為一瞬間。然被告自案發當日上
      午2時30分許起至同日上午6時30分被害人離去為止，卻始
      終未曾真正付諸實行，其是否確有放火真意，實非無疑。
    (三)被害人於本院審理時結證稱：被告開啟瓦斯桶開關後，經
      其將瓦斯關閉，約過一陣子後，被告始行以打火機點火（
      見本院卷第69頁背面），若被告確有放火真意，衡情應於
      其開啟瓦斯桶開關後，於瓦斯開始外漏之際點火，始能達
      成目的，然其卻選擇在被害人關閉瓦斯桶開關後，且經過
      相當之時間，坐視外漏瓦斯可能逐漸散逸，濃度亦逐漸減
      低之情形下，始行點火，堪信其點火之舉，無非作勢驚嚇
      被害人，難認其真有放火燒燬房屋之故意。另被害人於本
      院審理時證稱：被告點燃打火機時，其曾上前將被告之手
      拉開，扳開被告手指以阻止其點火（見本院卷第73頁背面
      ）。是依被害人所述其阻止被告點火之過程以觀，倘被告
      真有以打火機點燃瓦斯以燒燬房屋之故意，以被告遠優於
      被害人之體型與力量，並考量以打火機點火所需之動作甚
      微，衡情被害人應無法阻止被告點火，此參被害人亦證稱
      ：其阻止被告點火時，被告當時並未抗拒（見前開筆錄）
      亦明。此外，被害人於本院審理時另稱：其扳開被告手阻
      止其點火後，被告應已無續行點燃之動作（見前開筆錄）
      ，此亦足以佐證被告確無燒燬房屋之意，否則前次點火遭
      被害人阻止後，大可再為點火燒燬之嘗試。
    (四)綜上所述，應認被告辯稱：僅係意欲恐嚇告訴人，並無放
      火燒燬住宅之意等語，可堪採信。故本案被告此部分所為
      僅係刑法第305條之恐嚇罪，而非公訴意旨所載之放火燒
      燬供人使用住宅未遂罪。惟其基本事實同一，本院仍得予
      以審酌並變更起訴法條。
    被告與告訴人原係配偶，具有家庭暴力防治法第3條第1款所
    規定之家庭成員關係。被告以前揭言行相脅，並以脅迫妨害
    被害人行使離去之權利，除構成刑法第305條之恐嚇罪及第
    304條第1項之強制罪外，另應構成家庭暴力防治法第2條第2
    款所示之家庭暴力罪。另被告本於一恐嚇犯意，接續以開啟
    瓦斯開關、點火並續以言語恫嚇被害人，為接續犯，僅為一
    恐嚇罪。又被告所犯前開2罪，犯意各別，行為互異，應予
    分論併罰。另公訴意旨認被告在臥室期間，以前開脅迫行為
    使被害人無法自由離去外，尚有命被害人將門窗關上及坐在
    床上等使被害人行無義務之事等強制犯行云云。惟此部分均
    經被告否認，辯稱：並無脅迫被害人為關上門窗並坐在床上
    等語。而被害人於本院審理時結證稱：案發當時臥室窗戶本
    已關上，其僅係將門簾拉下；並證稱：當時因為被告坐在床
    上，故要求其亦坐在床上等語（見本院卷第74頁），本院斟
    酌案發地點之臥室本係被告與被害人同居之寢室，具有一定
    之隱私要求，是被告要求被害人將門窗或窗簾拉下之舉，難
    認係本於強制故意而強迫被害人為一定行為。另被害人於本
    院審理時證稱：被告當時是坐著，故希望其亦坐著；其當日
    係聽被告之要求而坐在床上等語（見本院卷第74頁背面），
    依此，被告雖有要求被害人坐在床上，惟此應僅係單純方便
    與被害人對話之故，尚難認被告有強制被害人坐於床上之強
    制故意，是公訴意旨此部分所指，容有未洽，附此敘明。爰
    審酌被告犯罪之動機、目的、犯罪時所受之刺激、手段、生
    活狀況、品行、智識程度、與被害人原屬夫妻關係、造成告
    訴人所受驚嚇、犯罪後坦承部分犯行之態度等一切情狀，分
    別量處如主文所示之刑，並定應執行刑，以資懲儆。被告持
    以點火之打火機未據扣案，為免日後執行困難，爰不另為沒
    收之諭知。
據上論斷，應依刑事訴訟法第299條第1項前段、第300條，刑法
第305條、第304條第1項、第51條第5款、刑法施行法第1條之1，
判決如主文。
本案經檢察官許華偉到庭執行職務
中    華    民    國   100    年    6     月    2     日
                  刑事第四庭  審判長  法  官 鄧希賢
                                      法  官 卓穎毓
                                      法  官 高如宜
以上正本證明與原本無異。
如不服本判決應於收受本判決後10日內向本院提出上訴書狀，並
應敘述具體理由。如未敘述上訴理由者，應於上訴期間屆滿後20
日內向本院補提理由書狀（均須按他造當事人之人數附繕本）「
切勿逕送上級法院」。
                                      書記官  陳慧玲
中    華    民    國   100    年    6     月    3     日
附錄法條：
中華民國刑法第305條
以加害生命、身體、自由、名譽、財產之事，恐嚇他人致生危害
於安全者，處2年以下有期徒刑、拘役或3百元以下罰金。
中華民國刑法第304條
以強暴、脅迫使人行無義務之事或妨害人行使權利者，處 3 年
以下有期徒刑、拘役或 3 百元以下罰金。
前項之未遂犯罰之。